臺灣臺東地方法院民事判決　　　　　　　　95年度訴字第80號
原　　　告　丙○○
訴訟代理人　陳信伍律師
被　　　告　乙○○
上列當事人間請求損害賠償事件，本院於民國96年5月31日言詞
辯論終結，判決如下：
    主  文
原告之訴駁回。
訴訟費用新臺幣壹萬肆仟捌佰陸拾元，由原告負擔。
    事實及理由
一、原告主張：兩造於民國94年6月30日簽訂不動產買賣契約書
    ，由原告出賣其所有坐落臺東縣卑南鄉○○段189-6號、189
    -7、190地號土地（以下稱系爭土地）予被告。依雙方不動
    產買賣契約書第2條約定，被告於94年7月15日前支付原告於
    臺灣銀行股份有限公司（以下簡稱臺灣銀行）貸款新臺幣（
    下同）50萬元，俾使銀行撤銷查封。詎料被告非但未依約支
    付，致原告系爭土地因而遭債權人臺灣銀行強制執行拍賣，
    此外並將原告種植於系爭土地上約500餘棵釋迦樹挖除，並
    拆除原告所有之噴水灌溉設施及水管，爰依民法第184條第1
    項前段規定，請求被告賠償下列損害：(一)釋迦樹約500餘棵8
    50,000元。(二)噴水灌溉設施及水管部分131,456元。(三)回復
    原狀之費用及所失利益418,544元。並聲明：被告應給付原
    告140萬元及自94年11月5日起至清償日止，按週年利率5%計
    算之利息。
二、被告則以：伊購置系爭土地係要經營休閒農場，買賣當時系
    爭土地均屬荒蕪，並無種植釋迦，且係原告要伊前往整地經
    界，並不知土地內有水管等語，資為抗辯。並聲明：駁回原
    告之訴。
三、本件經本院整理並協議簡化爭點及不爭執事項：
(一)不爭執事項：
  1.系爭土地原為原告所有。原告與被告於94年6月30日簽立不
    動產買賣契約書，約定原告出賣系爭土地予被告。買賣契約
    書第二條約定：「1.交付定金數額：壹拾萬元正，於94.6.3
    0收新臺幣壹拾萬元整。2.價款交付方法：(1)於94.9.15之前
    支付乙方（即原告）於臺灣銀行之貸款部分。（新台幣伍拾
    萬元整）(2)於銀行撤封之兩日內甲方（即被告）支付乙方新
    台幣肆拾萬元整，乙方並交付移轉所需證件。(3)於所有權移
    轉完竣時，甲方支付乙方尾款，並承接乙方於臺灣銀行之貸
    款。」。第三條約定：「不動產交付日期為尾款交付日。」
    。
  2.被告前於94年6月17日已先付款10萬元，亦即前開不動產買
    賣契約所稱的94年6月30日所收之10萬元。
  3.被告並未依買賣契約第2條第2款以下之方法履約付款，且被
    告94年6月24日前後，確曾前往本件系爭土地僱用丁○○、
    甲○○以怪手開挖整地。
  4.原告曾向臺灣銀行借款，並提供系爭土地設定本金最高限額
    300萬元之第一順位抵押權予臺灣銀行，臺灣銀行於94年4月
    7日以本院91年度促字第10192號確定支付命令為執行名義，
    向本院民事執行處聲請查封拍賣系爭土地，臺東地政事務所
    於94年4月8日辦妥系爭土地之查封登記，本院民事執行處於
    94年5月4日前往系爭土地實施查封，查封筆錄記載：「…五
    債權人代理人會同台東地政人員導引至現場，債務人不在，
    查封之土地上雜草叢生，無任何具經濟價值之作物。…」，
    並附有現場照片3幀。本院民事執行處將系爭土地送閎宇不
    動產估價師事務所鑑定價格，該所出具之94年5月9日不動產
    估價報告書記載估價金額為3,497,576元，勘估標的示意圖
    記載為「荒地」，並檢附有現場照片4幀。本院民事執行處
    通知原告到場就拍賣不動產之拍賣最低價額陳述意見，原告
    於94年6月6日由同居人收受通知，原告嗣後未於94年6月16
    日到場，亦未就拍賣最低價額表示意見。本院民事執行處於
    94年8月30日公告第一次拍賣，記載「拍賣之不動產查封時
    為荒地，雜草叢生，無經濟價值作物。」原告於94年10月11
    日收受拍賣通知。系爭土地經本院民事執行處二次減價拍賣
    ，仍無人應買，經公告3個月進行特別拍賣程序，仍無人應
    買。本院民事執行處停止公告拍賣，減價再行拍賣。嗣經第
    三人郭進益於95年3月28日以1,861,000元拍定，並於95年3
    月30日取得不動產權利移轉證書。
(二)、爭執之事項：
  1.系爭土地於被告整地時是否種植有500棵釋迦樹，以及設有
    噴水設施及水管？
  2.原告是否有要求被告整地？如有，整地之方法及範圍如何？
  3.系爭土地上之釋迦樹、噴水設施及水管遭清除，原告是否受
    有損害？被告有無故意或過失？
  4.損害賠償金額應如何計算？
四、得心證之理由：
(一)原告主張：兩造於94年6月30日簽訂不動產買賣契約書，由原
  告出賣其所有系爭土地予被告。依雙方不動產買賣契約書第2
  條約定，被告應於94年7月15日前支付原告於臺灣銀行貸款50
  萬元，俾使銀行撤銷查封，惟被告並未依約支付，致原告系爭
  土地因而遭債權人臺灣銀行強制執行拍賣等情，有不動產買賣
  契約書、收據各1份在卷可稽，且有本院依職權調取本院94年
  度執字第1948號執行卷查核無訛，復為被告所不爭執，自堪信
  為真實。
(二)按關於侵權行為賠償損害之請求權，以受有實際損害為成立要
  件，若無損害即無賠償之可言（最高法院著有19年上字第363
  號判例可資參照）。經查：
  1.證人陳蒲秋蘭於本院審理時，到庭證稱：伊於介紹雙方買賣
    系爭土地前約3、5年有見過原告在系爭土地上種植釋迦，但
    ，在介紹前約1、2年前，原告就沒有再種植等語（參本院卷
    第73頁）；證人丁○○亦證稱：整地時有挖除釋迦、灌溉用
    水管及雜草等語（參本院卷第75頁）；而證人甲○○則於本
    院審理時到庭結證：其受僱丁○○前往系爭土地整地時，有
    挖到一些釋迦樹及水管，釋迦樹之數量無法估算，但草也長
    有約一個人高，土地已荒蕪很久等語（參本院卷第88至89頁
    ），足見系爭土地應確有釋迦樹及灌溉設施無訛。然兩造係
    於94年6月17日即已達成買賣協議，由被告支付10萬元定金
    ，雙方於同年月30日始正式簽訂不動產買賣契約書一情，分
    別有收據及不動產買賣契約書各1份附卷可按，且為兩造所
    不爭執，而被告係於支付10萬定金後約1、2週即前往整地，
    而被告既係買受人，若非有出賣人之指示或特別約定，衡情
    應無於買賣行為完成前，即遽行前往整地之理，是以被告辯
    稱：係原告要求始前往整地及不知土地內有水管等語，即非
    全然不可採信。又被告購置系爭土地，非為經營釋迦園，自
    不可能以重新經營釋迦園之方式進行整地，被告於整地時將
    已失經濟價值之釋迦樹等地上物清除，應屬合理之整地方式
    ，原告自不得謂其因此受有損害。
  2.原告曾向臺灣銀行借款，並提供系爭土地設定本金最高限額
    300萬元之第一順位抵押權予臺灣銀行，臺灣銀行於94年4月
    7日以本院91年度促字第10192號確定支付命令為執行名義，
    向本院民事執行處聲請查封拍賣系爭土地，臺東地政事務所
    於94年4月8日辦妥系爭土地之查封登記，本院民事執行處於
    94年5月4日前往系爭土地實施查封，查封筆錄記載：「…五
    債權人代理人會同台東地政人員導引至現場，債務人不在，
    查封之土地上雜草叢生，無任何具經濟價值之作物。…」，
    並附有現場照片3幀。本院民事執行處將系爭土地送閎宇不
    動產估價師事務所鑑定價格，該所出具之94年5月9日不動產
    估價報告書記載估價金額為3,497,576元，勘估標的示意圖
    記載為「荒地」，並檢附有現場照片4幀。本院民事執行處
    通知原告到場就拍賣不動產之拍賣最低價額陳述意見，原告
    於94年6月6日由同居人收受通知，原告嗣後未於94年6月16
    日到場，亦未就拍賣最低價額表示意見。本院民事執行處於
    94年8月30日公告第一次拍賣，記載「拍賣之不動產查封時
    為荒地，雜草叢生，無經濟價值作物。」原告於94年10月11
    日收受拍賣通知。系爭土地經本院民事執行處二次減價拍賣
    ，仍無人應買，經公告3個月進行特別拍賣程序，仍無人應
    買。本院民事執行處停止公告拍賣，減價再行拍賣。嗣經第
    三人郭進益於95年3月28日以1,861,000元拍定，並於95年3
    月30日取得不動產權利移轉證書之事實，為兩造所不爭執，
    且有本院94年度執字第1948號卷在卷可憑。衡情苟系爭土地
    並非雜草叢生，無任何經濟價值之作物，原告豈有不對拍賣
    價格表示意見，亦不對拍賣條件聲明異議之理。而觀諸本院
    民事執行處查封筆錄所附現場照片及閎宇不動產估價師事務
    所於94年5月13日前往現場勘估之卷附現況照片（參上開執
    行卷第63至64頁）可知，系爭土地於斯時確係雜草叢生，看
    不出有何具經濟價值之作物。則被告於整地時所清除之釋迦
    及灌溉水管，是否確有經濟價值，已不無疑問。
  3.此外，原告亦未能舉證證明被告於整地時所除去之釋迦樹及
    灌溉水管確有相當之經濟價值，且其因被告之整地行為而實
    際受有損害。且系爭土地全部經本院民事執行處於95年3月2
    8日依查封後土地現狀定拍，以1,861,000元拍定，並用以清
    償原告積欠債權人臺灣銀行之借款，被告嗣後之整地行為並
    不影響系爭土地之拍賣價格，自亦難謂有何生原告損害之結
    果。
五、從而，本件系爭土地縱有釋迦樹及灌溉水管，然於兩造買賣
    時，被告既係依原告之指示而前往整地，所挖取之釋迦樹及
    灌溉水管亦無法證明確有經濟之價值，且系爭土地嗣後已遭
    法院拍賣用以清償原告之債務，原告實際未受有損害。是以
    ，原告本於侵權行為之法律關係請求被告賠償140萬元及自9
    4年11月5日起至清償日止，按週年利率5%計算之利息，即無
    理由，應予駁回。
六、本件事證已臻明確，兩造其餘攻擊防禦方法及舉證，經本院
　　審酌後，或與本件之爭執無涉，或對本件判決結果不生影響
  　，爰不一一論述，併此敘明。
據上論結，本件原告之訴為無理由，依民事訴訟法第78條，判決
如主文。
中　　華　　民　　國　　96　　年　　06　　月　　12　　日
                  民事庭審判長法  官  楊智勝
                              法  官  詹慶堂
                              法  官  林恒祺
以上正本係照原本作成。
如對本判決上訴，須於判決送達後20日內向本院提出上訴狀。
中　　華　　民　　國　　96　　年　　06　　月　　12  　日
                              書記官　郭友香
